臺灣臺北地方法院民事判決
109年度重訴字第1257號
原      告  敦南科技股份有限公司新竹分公司

法定代理人  虞凱行  
訴訟代理人  苗繼業律師
            吳世敏律師
被      告  誌元股份有限公司


法定代理人  鄭軒誌  
訴訟代理人  范國華律師
            郭凌豪律師
            郭采燕律師
上列當事人間請求給付貨款事件，由臺灣士林地方法院裁定移送
前來（109年度重訴字第395號），本院於民國111年10月11日言
詞辯論終結，判決如下：
    主  文
被告應給付原告新臺幣壹仟壹佰柒拾陸萬伍仟捌佰玖拾捌元，及
自民國一百零九年四月十日起至清償日止，按週年利率百分之五
計算之利息。
訴訟費用由被告負擔。
本判決於原告以新臺幣參佰玖拾貳萬貳仟元為被告供擔保後，得
為假執行；但被告如以新臺幣壹仟壹佰柒拾陸萬伍仟捌佰玖拾捌
元為原告預供擔保後，得免為假執行。
    事實及理由
壹、程序方面
    原告法定代理人原為李朝福，嗣於本院審理中變更為虞凱行
    ，變更後之法定代理人虞凱行於民國110年2月17日具狀聲明
    承受訴訟，有民事聲明承受訴訟狀、科技部新竹科學園區管
    理局109年12月21日竹商字第1090035501號函及股份有限公
    司分公司變更登記表可憑（見本院卷一第181-185頁），經
    核合於民事訴訟法第170條、第175條第1項及第176條規定，
    應予准許。
貳、實體方面
一、原告起訴主張：被告於107年9月及10月間向伊採購晶圓片，
    經伊提供晶圓片予被告確認符合需求後，兩造於107年7月27
    日簽立Pilot-Production Agreement，約定晶圓片之規格、
    良率等條件，伊於正式生產前提供試驗品晶圓片予被告確認
    符合電性規格及良率所具穩定性等需求後，被告遂於107年9
    月5日、同年10月5日向伊下單採購晶圓片（下稱系爭晶圓片
    ），並於107年10月22日簽立Mass-Production Agreement使
    晶圓片正式進入量產（下稱系爭契約）。伊於107年11月底
    陸續按將符合約定數量及電性規格之晶圓片送至被告指定處
    所，迄至107年12月底已交付被告共計4,636片晶圓片，然被
    告並未給付貨款新臺幣（下同）1,186萬8,222元，伊乃告知
    被告於清償上述貨款前，將停止生產系爭晶圓片，兩造其後
    於108年6月28日達成和解（下稱系爭協議），約定被告將前
    述積欠貨款分6期清償，並將伊已生產、尚未交付之晶圓片
    領回；惟被告僅清償298萬2,324元即未再給付，迄今尚餘88
    8萬5,898元未清償；且被告向原告採購之晶圓片（訂單編號
    A20181005-AP1）3,500片，僅出貨1,640片晶圓片，尚有上
    述已產製完成之1,200片晶圓片未交付，經伊通知被告後，
    其仍拒絕受領，伊乃於109年1月20日寄發存證信函催告被告
    給付貨款，並依約受領晶圓片，惟被告至今仍未履行，伊自
    得以上開書面通知以完成給付之準備代替實際給付，並向被
    告請求前開1,200片晶圓片之價金288萬元；是被告尚應給付
    伊貨款計1,176萬5,898元。爰依系爭採購單、系爭協議約定
    及民法第367條規定，請求被告如數給付等語。並聲明：㈠被
    告應給付原告1,176萬5,898元，及自起訴狀送達翌日起至清
    償日止按年息5％計算之利息；㈡願供擔保，請准宣告假執行
    。
二、被告則以：
　㈠伊於106年9月11日起即多次與原告討論晶圓片之金屬層製造
    厚度應為3微米，並於107年6月8日以電子郵件確認上述厚度
    ，惟原告交付之晶圓片經伊送請檢驗結果，除金屬層厚度不
    足3微米外，尚有外延層電阻率超出晶圓片規格書約定之21
    歐姆公分5％以上之可容許誤差，及因含有氣泡與雜質，致檢
    測時出現斷裂、燒毀之情形，並測得POLY層斷裂等瑕疵，顯
    未依約交付符合約定規格、具通常效用且無瑕疵之晶圓片，
    顯未依債之本旨提出給付，被告自得就本件買賣價金主張同
    時履行抗辯。又上開瑕疵無法修補，屬給付不能，伊業以11
    0年7月6日民事答辯六狀向原告為解除契約之意思表示，故
    原告自無權請求伊給付價金。又系爭晶圓片之瑕疵（包含金
    屬層厚度不足、POLY層斷裂、EPI電阻率不符合規格、EPI及
    晶圓加工製程出現氣泡與雜質等）均須待晶片封裝並使用後
    始可發現，無法以基本電性測試發現，且前開瑕疵檢測成本
    極高，經檢測後極可能無法再為商業利用，故伊不可能於收
    受原告晶圓片後即發現瑕疵，上述晶圓片瑕疵係經伊客戶反
    映晶圓片EAS（即承受電流大小之能力）失效後始知悉，並
    已通知原告上情；且Mass-Production Agreement第12條雖
    約定原告應保證系爭晶圓片能達成約定之CP測試標準，然並
    未免除第12條檢驗項目以外之瑕疵，原告就該條以外瑕疵仍
    應負瑕疵擔保及不完全給付責任；另Mass-Production Agre
    ement第13條亦僅指被告就CP測試（即基本電性測試）所得
    發現之瑕疵，未於交貨後60天內提出即免除原告責任，惟並
    未免除原告就CP測試以外之方法發現瑕疵所應負之瑕疵擔保
    責任及不完全給付責任，故伊自得主張上開依通常程序難以
    發現之晶圓片瑕疵，而不受交付後60天之限制。至系爭協議
    僅為延期清償貨款之協議，並非如原告所稱係兩造新成立之
    和解契約。
　㈡原告主張尚未交貨之1,200片晶圓片部分，兩造間並未成立買
    賣契約，伊雖向原告提出需求預估，然僅為要約引誘，依兩
    造交易習慣係先原告請被告提出「需求預估採購單」(Forec
    ast採購預估)，原告收受採購單後，評估產能狀況再通知被
    告，請被告確認數量、交期以及付款安排事宜，被告確認數
    量、交期後，原告始為出貨。故伊僅係寄發以採購單向原告
    要約引誘，兩造並未成立買賣契約。且伊早於108年9月27日
    前即以電話向原告反應系爭晶圓片有EAS失效之瑕疵，致伊
    之客戶端有回款遲延之情形，兩造因此重新研議付款時程，
    並於109年1月20日原告寄發存證信函前，經伊多次以電子郵
    件向原告主張系爭晶圓片有電阻率不符合規格造成Out diff
    usion等瑕疵，並請原告提供SRP測試單位及完整測試數據及
    測試方法，自不可能再指示原告交付其餘1,200片晶圓片。
    縱認1,200片晶圓片之契約成立，該晶圓片仍有前開金屬層
    厚度不足、POLY層斷裂、晶圓片出現氣泡、雜質等瑕疵，原
    告未依債之本旨交付符合約定規格之晶圓片，且上開瑕疵係
    因可歸責於原告之事由所致，並破壞伊與下游廠商間之供貨
    關係，是伊就尚未受領之1,200片晶圓片已無受領利益，自
    得拒絕受領，並以答辯三狀向原告解除此部分買賣契約。又
    該1,200片晶圓片早於107年12月24日起即陸續產製完成，惟
    原告遲至109年1月20日方發函通知伊受領，已逾晶圓片之有
    效期（晶圓片之有效期係自製造日期起算一年），原告未依
    債之本旨提出有效之晶圓片，並因臨訟之故，方發函通知伊
    投產完成並要求被告受領失效之晶圓片，有違誠信原則，原
    告自無權請求伊給付貨款語置辯。並聲明：㈠原告之訴及假
    執行之聲請均駁回；㈡如受不利之判決，願供擔保請准宣告
    免為假執行。
三、兩造不爭執事項（見本院卷一第336-337頁、第375頁，並依
    判決格式調整及修正文字）：
  ㈠被告於107年9月、10月間分別向原告提出晶圓片採購單（採
    購單編號為A20180905-AP1-3 及A20181005-AP1，下合稱系
    爭採購單），欲向原告訂購晶圓片，被告陸續於107年10月2
    6日至107年12月27日收受部分晶圓片。
  ㈡兩造於108年6月28日簽訂書面契約，約定被告就已收受晶圓
    片部分之應付貨款金額為1,186萬8,222元，被告迄今尚有8,
    88萬5,898元未清償。
  ㈢原告於109年1月20日通知被告交付上開欠款及受領1,200片晶
    圓片，被告迄未受領。
四、原告主張被告未依系爭採購單及系爭協議給付貨款，亦未受
    領其已產製完成之1,200片晶圓片，經通知被告以完成給付
    之準備代替實際給付後，其得依系爭採購單、系爭協議書約
    定及民法第367條規定，向被告請求給付貨款888萬5,898元
    及前開1,200片晶圓片價金288萬元等情，為被告所否認，並
    以前揭情詞置辯。是本件之爭點厥為：㈠原告交付被告之晶
    圓片是否有瑕疵？被告得否據此解除契約及主張同時履行抗
    辯？㈡原告得否依系爭採購單、系爭協議等約定及民法第367
    條規定，請求被告給付貨款1,186萬8,222元？㈢原告就已產
    製完成之1,200片晶圓片部分，請求被告給付價金288萬元是
    否有據？
  ㈠原告交付被告之晶圓片是否有瑕疵？被告得否據此解除契約
    及同時履行抗辯？
　⒈按當事人主張有利於己之事實者，就其事實有舉證之責任。
    民事訴訟法第277條前段定有明文。次按，債務人負有依債
    務本旨為給付之義務，違背債務之本旨為給付，即屬不完全
    給付，為瑕疵之給付，是以債務人如主張其已為完全給付，
    當由其負證明之責，雖債權人於受領給付後，以債務人給付
    不完全為由，請求債務人損害賠償，關於給付不完全之點，
    應轉由債權人負舉證責任，惟不完全給付，非有可歸責於債
    務人之事由，為債務人免責要件，故債務人以不完全給付係
    因非可歸責於己之事由所致為抗辯，就此仍應由債務人證明
    之（最高法院77年度台上字第1989號判決意旨參照）。是買
    受人於受領買賣標的物後，主張給付之物有瑕疵，而出賣人
    否認有瑕疵給付時，即應先由買受人就買賣標的物有瑕疵存
    在即給付不完全之事實，負舉證之責。本件被告抗辯原告交
    付之晶圓片存有瑕疵乙節，為原告所否認，則依上說明，自
    應由被告就此負舉證責任。
　⒉查被告抗辯原告交付之晶圓片經送請檢驗結果，有金屬層厚
    度不足3微米、外延層電阻率超出晶圓片規格書約定之21歐
    姆公分5％以上之可容許誤差，及因含有氣泡與雜質，致檢測
    時出現斷裂、燒毀之情形，並測得POLY層斷裂等瑕疵，固據
    提出閎康科技股份有限公司檢測報告、宜特科技股份有限公
    司檢測報告、檢測報告（未記載製作名義人）及108年9月27
    日、109年1月8日電子郵件等件為證（見本院卷一第73-136
    頁、第213頁），然按私文書應由舉證人證其真正，民事訴
    訟法第357 條前段定有明文。被告既自承送驗之標的乃晶圓
    片出售予客戶後之加工品，並非原告交付之晶圓片原狀（見
    本院卷一第337頁），且前述檢測報告係被告於原告提起本
    件訴訟前即自行送檢，復經原告否認上開文書之形式上真正
    （見本院卷一第337頁），故無從據上開未證明形式上真正
    之文書認定原告交付之晶圓片標的存有被告所指之瑕疵。
  ⒊至被告另提出兩造於108年9月27日之往來電子郵件（見本院
    卷第135-136頁），以資證明系爭晶圓片有EAS失效之問題，
    且已通知原告等情，然觀之上開電子郵件內容，雖原告方曾
    去函表示：「如電話中討論：目前反饋我司產品疑因wafer
    不良（不排除外購EPI問題），造成EAS失效。我司理解會造
    成客戶端回款推遲，但由於在此客訴之前，貴司的貨款我司
    是按期後還款向會計審核單位申請，還是需要在下月償還部
    分欠款，雙方再協議新的還款schedule，以免相關單位依呆
    帳費用辦理，還請協助，謝謝！」，而由上開回覆內容可知
    ，被告係以其客戶反映系爭晶圓片瑕疵，致客戶給付貨款遲
    延，據此要求原告緩期清償貨款，嗣經原告回覆被告應先清
    償下月分期還款後再行協議，然原告於上開郵件中僅表明「
    疑因..」，顯見原告對EAS失效是否因系爭晶圓片本身瑕疵
    所致尚有疑義，是該電子郵件僅係被告片面告知原告買賣標
    的有瑕疵，且並未具體指明係兩造間何時所為何筆交易標的
    有何瑕疵，自不足據為有利於被告所抗辯系爭晶圓片有瑕疵
    之認定。而兩造於109年1月8日之電子郵件往來內容（參見
    本院卷一第393-395頁完整版），亦僅足證明原告就被告提
    出關於EAS失效之檢測報告表示質疑，並稱其亦有留存晶圓
    片可供檢測，且無法確認被告送鑑定之標的即為原告交付之
    系爭晶圓片，並就鑑定單位之數據及系爭晶圓片是否存有被
    告所指瑕疵多所爭執等情，尚無從憑此即認系爭晶圓片有被
    告所指之金屬層厚度不足3微米、外延層電阻率超出可容許
    誤差、含有氣泡與雜質及POLY層斷裂等瑕疵。
  ⒋綜上所述，被告未能舉證證明系爭晶圓片確有其所指上述瑕
    疵存在，則其據此抗辯得主張同時履行抗辯，且已合法解除
    系爭契約云云，自難採認。
　㈡原告得否依系爭採購單、系爭協議等約定及民法第367條規定
    ，請求被告給付貨款1,186萬8,222元？　
　⒈按買受人對於出賣人，有交付約定價金及受領標的物之義務
    。民法第367條定有明文。查兩造於108年6月28日簽訂書面
    契約，約定被告就已收受晶圓片部分之應付貨款金額為1,18
    6萬8,222元，被告迄今尚有888萬5,898元未清償，為兩造所
    不爭執之事實（見上述不爭執事項㈡），則原告依系爭協議
    及上開規定，請求被告給付買賣價金888萬5,898元，核屬有
    據。
　㈢原告就已產製完成之1,200片晶圓片部分，請求被告給付價金
    288萬元是否有據？
　⒈原告主張被告於107年10月5日以訂單編號A20181005-AP1採購
    單向其訂購晶圓片3,500片，其僅出貨1,640片晶圓片，另產
    製完成之1,200片晶圓片經其通知被告受領，然被告拒絕受
    領，原告遂於109年1月20日寄發存證信函催告被告依約受領
    晶圓片等情，業據提出與其所述相符之系爭採購單、電子發
    票證明聯及存證信函暨郵件回執等件為證（見臺灣士林地方
    法院109年度重訴字第395號，下稱士院卷第16-25頁），並
    經證人即原告公司業務助理游家鳳到庭證述甚詳（見本院卷
    一第241-244頁），應堪以信為真實。
　⒉次按當事人對於契約必要之點意思表示一致，契約始能成立
    。買賣契約以價金及標的物為其要素，故價金及標的物，自
    屬買賣契約必要之點。苟當事人對此二者意思表示未能一致
    ，買賣契約自無從成立（最高法院69年台上字第1710號判決
    意旨參照）。又要約當時預先聲明不受拘束，或依其情形或
    事件之性質可認當事人無受其拘束之意思者，不在此限，固
    為民法第154條第1項後段所明定。然契約之要約人，除要約
    當時預先聲明不受拘束，或依其情形或事件之性質可認當事
    人無受拘束之意思者外，因要約而受拘束。所謂因要約而受
    拘束，係指要約一經生效，要約人即不得將要約擴張、限制
    、變更或撤回而言（最高法院81年度台上字第565號判決意
    旨參照）。查兩造於107年7月27日簽立Pilot-Production A
    greement，約定晶圓片之良率及規格，經被告確認後即分別
    於107年9月5日、同年10月5日向原告下單採購，並於107年1
    0月22日簽立Mass-Production Agreement使晶圓片正式進入
    量產，被告陸續於同年10月26日至107年12月27日收受部分
    晶圓片等情，有原告提出之採購單、系爭協議、電子發票證
    明聯、Pilot-Production Agreement、Mass-Production Ag
    reement為憑（見士院卷第14-20頁、第62-68頁），且為被
    告所不爭執（見上述不爭執事項㈠、㈡），堪信原告業已依系
    爭採購單為多次出貨，並向被告請領貨款甚明。而矧之A201
    81005-AP1採購單已明確記載訂貨日期、訂購品項、訂貨數
    量、訂購單價及總價等節，且其上並無任何不受拘束之聲明
    ，被告亦未舉證證明兩造間有何可認當事人無受其拘束之特
    別情事，則依上說明，應認兩造就買賣價金及標的物已意思
    表示合致而成立買賣契約，自難認系爭採購單僅為要約引誘
    ；是被告所辯：兩造契約並未成立，採購單僅為要約引誘云
    云，委非可採。
　⒊再查證人游家鳳到庭證稱：伊是依據採購單請生產部生產，
    這張訂購因先前出過一部分，所以陸續生產中，後來被告付
    款出問題才停止生產。工廠生產排程會依當時產能狀況，伊
    都是依當時出產狀況及生產週期來決定排程，再通知被告出
    貨數量，原告與被告合作方式，並未在採購單記載出貨日，
    而是配合原告的產能等語（見本院卷一第243頁），且被告
    亦未提出除採購單外，有逐次再通知原告生產數量及出貨日
    之相關證明，顯見兩造確係合意依原告之產能排程陸續出貨
    無訛，是縱系爭採購單上並未記載出貨日，亦無礙於兩造間
    買賣契約已成立之事實，自無從據此為有利於被告之認定。
  ⒋又按債務人非依債務本旨實行提出給付者，不生提出之效力
    。但債權人預示拒絕受領之意思，或給付兼需債權人之行為
    者，債務人得以準備給付之事情，通知債權人，以代提出，
    為民法第235條所明定。但書所定，債權人預示拒絕受領之
    意思，或給付兼需債權人之行為者，債務人得以準備給付之
    事情，通知債權人，以代現實之提出。如係以非對話方式為
    通知者，參照同法第95條第1項前段規定，以通知達到相對
    人，始發生效力。所謂達到，係指通知達到債權人之支配範
    圍，置於債權人隨時可了解其內容之客觀之狀態而言（最高
    法院97年度台上字第1157號民事判決意旨參照）。查被告已
    向原告下訂A20181005-AP1之採購單，訂購晶圓片3,500片，
    並經原告出貨1,640片晶圓片，另產製完成之1,200片則未經
    被告受領等情，業據本院認定如前，又被告於108年3月4日
    前即經原告通知領取上開晶圓片，嗣於109年1月20日以電子
    郵件將準備給付以代提出之情通知被告，然被告迄今仍拒絕
    受領乙節，有108年3月4日及109年1月20日電子郵件在卷可
    憑（見士院卷第24頁、本院卷二第7-8頁），堪認原告係於
    被告經通知仍遲未受領系爭晶圓片後，方將準備給付之事情
    通知被告，以代提出，並非如被告所辯，原告係逾晶圓片有
    效期後方為給付之提出。況晶圓片之有效期為何，亦未經被
    告舉證以實其說，自難憑採。又被告未能證明系爭晶圓片有
    其所指之瑕疵，亦經本院詳述如前，則依上開規定，應認原
    告自已生提出給付之效力。從而，原告依系爭採購單及民法
    第367條規定，請求被告給付1200片晶圓片之價金計288萬元
    （計算式：1,200片×2,400元＝288萬元），應屬有據。
五、末按，給付無確定期限者，債務人於債權人得請求給付時，
    經其催告而未為給付，自受催告時起，負遲延責任。遲延之
    債務，以支付金錢為標的者，債權人得請求依法定利率計算
    之遲延利息，民法第229條第2項前段、第233條第1項前段分
    別定有明文。是原告就其得請求被告給付之1,176萬5,898元
    （計算式：288萬元+888萬5,898元＝1,176萬5,898元），主
    張自起訴狀繕本送達翌日即109年4月10日（見士院卷第34頁
    送達證明）起至清償日止之法定遲延利息，合於上開規定，
    應為可取。
六、綜上，原告依系爭採購單、系爭協議之約定及民法第367條
    規定，請求被告應給付貨款1,176萬5,898元，及自109年4月
    10日起至清償日止，按週年利率5%計算之利息，為有理由，
    應予准許。
七、兩造均陳明願供擔保請准宣告假執行或免為假執行，核無不
    合，爰分別酌定相當之金額准許之。
八、本件事證已臻明確，兩造其餘主張與攻擊防禦方法，核與判
    決結果不生影響，爰不一一論列。
九、訴訟費用負擔之依據：民事訴訟法第78條。　
中　　華　　民　　國　　111 　年　　11　　月　 22　　日
                  民事第一庭  法　官　吳佳薇
以上正本係照原本作成。
如對本判決上訴，須於判決送達後20日內向本院提出上訴狀。如
委任律師提起上訴者，應一併繳納上訴審裁判費。
中　　華　　民　　國　　111 　年　　11　　月　　22　　日
                              書記官　陳弘毅